臺灣高等法院民事裁定
109年度訴聲字第5號
聲  請  人  王玉翠  
代  理  人  高傳盛律師
相  對  人  陳秉綸  
            陳漢宗  
            陳財傳  

共      同
訴訟代理人  陳清進律師
            施又丞律師
            張欣潔律師
上列當事人間因請求塗銷地上權等事件(本院109 年度上字267號
)，聲請許可為訴訟繫屬事實之登記，本院裁定如下：
    主  文
聲請人以新臺幣壹佰參拾肆萬元為相對人供擔保後，許可就相對
人如附表所示地上權為訴訟繫屬事實之登記。
    理  由
一、按訴訟標的基於物權關係，且其權利或標的物之取得、設定
    、喪失或變更，依法應登記者，於事實審言詞辯論終結前，
    原告得聲請受訴法院以裁定許可為訴訟繫屬事實之登記。前
    項聲請，應釋明本案請求。前項釋明如有不足，法院得定相
    當之擔保，命供擔保後為登記。其釋明完足者，亦同。第五
    項裁定應載明應受判決事項之聲明、訴訟標的及其原因事實
    ，由原告持向該管登記機關申請登記。民事訴訟法第254條
    第5項、第6項前段、第7項、第8項及第9項本文分別定有明
    文。觀其修法理由可知，第5 項規定旨在藉由將訴訟繫屬事
    實予以登記之公示方法，使第三人知悉訟爭情事，俾阻卻其
    因信賴登記而善意取得，及避免確定判決效力所及之第三人
    受不測之損害，訴訟標的宜限於基於物權關係者，以免過度
    影響被告及第三人之權益。同時為免濫行聲請，應令其就本
    案請求負釋明之責，此已包括起訴須為合法且非顯無理由，
    爰增訂第6項前段。準此，聲請法院裁定許可為訴訟繫屬事
    實之登記，自須符合「訴訟標的基於物權關係，且其權利或
    標的物之取得、設定、喪失或變更，依法應登記者」、「起
    訴須為合法且非顯無理由」等要件，始足當之。至於所謂「
    顯無理由」，係指依原告於訴狀內記載之事實觀之，不經調
    查即可認定於法律上顯無理由，而不能獲得勝訴之判決者而
    言，若就原告所訴之事實，依其所表明之證據，能否為有利
    之證明，尚須經調查認定者，即非所謂顯無理由。
二、聲請人主張：伊為新北市○○區○○段00○0000地號土地（下合
    稱系爭土地）之共有人。相對人基於繼承關係取得如附表所
    示之地上權（下稱系爭地上權），係由相對人之祖父陳王單
    方申請登記者，惟地政機關未將申請內容及公告讓系爭土地
    所有權人知悉，故系爭地上權之登記應屬無效；縱認系爭地
    上權登記有效，依土地登記簿所載，系爭地上權存續期間為
    不定期限，當時供住宅使用之土角造平房建物業已拆除滅失
    ，目前僅剩嗣後重建之違章鐵皮建物，應認系爭地上權成立
    之目的不存在而終止，得依民法第833條之1規定終止系爭地
    上權。伊已依繼承之法律關係及民法第767條第1項、第821
    條規定起訴請求相對人塗銷系爭地上權登記，現由本院審理
    中（109年度上字第267號，下稱本案訴訟）。為使第三人知
    悉訴訟情事，俾使阻卻第三人因信賴登記而善意取得系爭地
    上權，避免相對人將系爭地上權移轉登記予第三人，致日後
    不能回復，爰請准就系爭地上權為訴訟繫屬事實登記等語。
三、相對人則以：聲請人並未就其本案請求為具體說明，顯未達
    到釋明之程度；縱認其釋明已足，請求法院酌定相當之擔保
    ，命聲請人供擔保後始得為訴訟繫屬事實之登記等語。
四、經查：
  ㈠聲請人主張其為系爭土地之共有人之一，其已依繼承之法律
    關係、民法第767條第1項前段、第821條規定，起訴請求相
    對人塗銷系爭地上權，經本院以109年度上字第267號審理中
    等情，有本院上開卷宗可憑。核其訴訟標的係基於物權關係
    ，且依卷附其所提該案事證及第一審所為其勝訴之判決結果
    ，堪認聲請人就本案請求已有相當之釋明，惟為保障相對人
    之權益，仍應命聲請人於供相當之擔保後始得就系爭地上權
    為訴訟繫屬事實登記。
  ㈡按法院定擔保金額而為許可訴訟繫屬事實登記之裁定者，該
    項擔保係備供相對人因不當登記所受損害之賠償，其數額應
    視個案情節，依標的物受登記後，相對人難以利用或處分該
    標的物所受之損害為衡量之標準。本院斟酌系爭地上權經訴
    訟繫屬登記後，有致處分不易，妨礙交換價值實現之虞，而
    其權利價值與土地之使用密不可分，爰依土地價值為審酌。
    查系爭土地價值分別為908萬1770元（每平方公尺127,000元
    ×面積71.51平方公尺）、10萬9220元（每平方公尺127,000
    元×面積0.86平方公尺）（見臺灣新北地方法院107年度訴字
    第3143號卷第49至55頁），總計919萬990元（9,081,770＋10
    9,220元）。準此，地上權如因訴訟繫屬登記致不能利用及
    處分，相對人可能遭受之損害，與上開土地價值同額金錢所
    受遲延利息損失相當。又依各級法院辦案期限實施要點第2 
    點第7款、第8款，民事審判事件之第二審、第三審辦案期限
    為2年、1年，合計3年，本案訴訟於109年3月5日繫屬本院（
    本院109年度上字第267號卷第3頁），上開辦案期限截至目
    前尚餘約2年11個月，依民法第203條規定之法定利率為週年
    利率5％，聲請人應提供之擔保額以134萬元為適當（計算式
    ：9,190,990元×5%×2＋9,190,990×5%×11/12=1,340,353，元
    以下四捨五入）。
五、本件聲請為有理由，爰裁定如主文。
中　　華　　民　　國　　109 　年　　4 　　月　　30　　日
　               民事第二十五庭
　　                     審判長法  官  謝碧莉
　　                           法  官  王本源
　　                           法  官  陳月雯
附表：
編    號 地號 地上權登記日期 地上權權利範圍   1 新北市○○區○○段00地號土地（重測前為新莊段新莊小段933地號） 66年10月19日 設定地上權範圍全部。 相對人陳秉綸、陳財傳、陳漢宗各1/3   2 新北市○○區○○段0000地號土地（分割自同段17地號土地） 66年10月19日 設定地上權範圍全部 相對人陳秉綸、陳財傳、陳漢宗各1/3 
正本係照原本作成。
如不服本裁定，應於收受送達後10日內向本院提出抗告狀，並應
繳納抗告費新臺幣１千元。
中　　華　　民　　國　　109 　年　　5 　　月　　1 　　日

  　　　　　　　　　　　　　書記官  侯雅文